臺灣高等法院刑事判決　　　　　　　　 96年度上訴字第795號
上　訴　人　臺灣桃園地方法院檢察署檢察官
上　訴　人
即　被　告　丁○○
選任辯護人　邱鎮北律師
上　訴　人
即　被　告　戊○○
　　　　　　　　　　　7之2號
選任辯護人　陳俊隆律師
被　　　告　己○○
上列上訴人因被告等偽造文書等案件，不服臺灣桃園地方法院94
年度訴字第630號，中華民國95年12月29日第一審判決（起訴案
號：臺灣桃園地方法院檢察署93年度偵字第15895號），提起上
訴，本院判決如下：
    主  文
原判決關於丁○○、戊○○部分撤銷。
丁○○、戊○○共同行使偽造公文書，足以生損害於公眾及他人
，丁○○處有期徒刑壹年肆月，減為有期徒刑捌月；戊○○，累
犯，處有期徒刑壹年肆月，減為有期徒刑捌月。如附表所示之偽
造印文及署名均沒收。
其餘上訴駁回。
    事  實
一、戊○○於民國八十一年間因偽造文書案件，經臺灣桃園地方
    法院判處有期徒刑二年二月確定，於八十五年九月三日縮短
    刑期假釋出監，至八十六年八月十五日保護管束期滿，未經
    撤銷假釋，以已執行論。
二、緣丁○○於八十八年間，因從事販售棄土證明文件業務，而
    結識賢記開發有限公司（下稱賢記公司）負責人己○○。嗣
    於八十九年三月二十三日，己○○以賢記公司之名義與中福
    營造有限公司（下稱中福營造公司）簽訂承攬工程合約，約
    定：賢記公司負責處理中福營造公司所承攬麗寶建設股份有
    限公司（下稱麗寶建設公司）在桃園縣中壢市○○段250─9
    、248─2土地興建集合住宅工程（建照號碼為89桃建工建執
    照字第會壢0912號）中，有關剩餘土石方挖、運、棄之工程
    ，己○○依上開契約所附約土方工程施工說明書，須代尋工
    程所生砂石回收及廢土棄置之地點，並提供棄置地點之土地
    登記簿謄本、土地所有權人印鑑證明、土地使用同意書、地
    籍圖、位置圖等文件，以供前開工程申請開工所用。己○○
    遂與丁○○聯絡，表示其已另覓可供棄置廢土之土地，僅須
    前開文件以供辦理開工事宜，而央請丁○○代為尋找前開文
    件，並約定協議由己○○支付棄置土方體積每立方米新臺幣
    （下同）五十元，為購買前開棄土證明文件之報酬。丁○○
    遂與戊○○聯絡尋找前開證明文件事宜，二人知悉己○○實
    際不致將廢土倒置於渠等日後所提供之土地上，前開文件僅
    供申請開工所用，為貪圖販售前開文件之報酬，遂基於意圖
    為自己不法所有、行使偽造公私文書之犯意聯絡，由戊○○
    提供其於九十年二月間透過乙○○○○介紹，在其位於臺北
    縣板橋市○○路某處之事務所內，向真實姓名、年籍不詳之
    成年男子購買如附表編號1所示之偽造桃園縣大溪鎮○○段
    178地號土地登記簿謄本一份、編號2所示之偽造地主甲○○○○（業於32年2月28日死亡）印鑑證明一份、與前開印鑑
    證明相同之甲○○○○偽造印章一枚，並取得該男子所交付
    之大溪鎮○○段178地號土地地籍圖謄本1份後，約隔一、二
    日，戊○○在臺北縣中和市某地，將上開文件、印章交予丁○○，由丁○○就地填載附表編號3所示之土地使用同意書
    ，並使用戊○○所交付之甲○○○○印章，於該同意書上偽
    造甲○○○○之印文一枚，而偽造黃金興名義之土地使用同
    意書之私文書，復繪製附表編號4所示之土地路線圖，並接
    續在前開土地路線圖上偽造甲○○○○之印文一枚，而偽造
    黃金興名義之路線圖之私文書，均足生損害於黃金興。而後
    ，丁○○未告知己○○上情，逕在桃園縣中壢市某處，將前
    開文件直接交予己○○所指定負責前開工地棄土事宜之不知
    情之朱驊真而行使之，足生損害於戶政機關、地政機關管理
    之正確性，及該地真正地主並黃金興等，使己○○陷於錯誤
    而給付按預估棄土量為4,069立方米計算之棄土證明文件費
    用203,450元。而後朱驊真將前開文件交付予不知情之中福
    營造公司，而納入上開建築工程「施工計畫說明書」之一部
    分，持向桃園縣政府工務局申請開工，供該局備查，嗣桃園
    縣政府政風室人員實地查訪後，發覺前開土地並無任何棄土
    ，且前開土地所有權人並未同意他人放置棄土，而查知上情
    。
三、案經法務部調查局報告臺灣桃園地方法院檢察署檢察官偵查
    起訴。
    理  由
壹、丁○○、戊○○部分：
一、證據能力：被告己○○、丁○○、戊○○均同為本案被告，
    就被告丁○○而言，己○○、戊○○所為陳述；就被告戊○○而言，丁○○、己○○所為陳述；就被告己○○而言，丁○○、戊○○所為陳述，本質上應屬被告以外之人之陳述，
    而證人黃清風於調查局之陳述，亦屬審判外之陳述，惟檢察
    官、被告己○○、丁○○、戊○○及渠等辯護人並未爭執其
    證據能力，且迄於本院言詞辯論終結前均未表示異議，本院
    審酌上開警詢、偵訊筆錄之製作之情形，並無事證顯示有何
    違法取供，或出於錯誤或違反自由意識之情形，依刑事訴訟
    法第一百五十九條之五規定，自得為證據。
二、訊據上訴人即被告戊○○，固不諱言有交付上開土地登記簿
    謄本、甲○○○○印鑑證明、甲○○○○印章，及桃園縣大
    溪鎮○○段178地號土地地籍圖謄本予被告丁○○等情，被
    告丁○○亦不諱言：將上開文件及甲○○○○名義之土地使
    用同意書，交予中福營造公司申報開工等情，惟均否認有何
    偽造、行使偽造文書犯行，被告戊○○辯稱；前開文件係經
    由乙○○○○介紹向黃金興購買，伊並不知前開文件係偽造
    云云；被告丁○○辯稱；前開文件係被告戊○○交付予伊，
    並不知該等文件係偽造云云。經查：
（一）有關同案被告己○○以賢記公司負責人名義，於八十九年
      年三月二十三日承攬中福營造公司在桃園縣中壢市○○段
      250─9、248─2土地上興建集合住宅工程（起造人為麗寶
      建設公司）中有關剩餘土石方挖、運、棄之工程，依約須
      代尋工程所生砂石回收及廢土棄置之地點，並提供棄置地
      點之土地登記簿謄本、土地所有權人印鑑證明、土地使用
      同意書、地籍圖、路線圖等文件，以供前開工程申請開工
      所用一節，為被告己○○所自承，並有桃園縣政府建管檔
      案影本、賢記公司與中福營造公司中寮段2期土方工程承
      攬合約、土方工程施工說明書在卷可參（偵卷第三八至四
      七頁，第五二至五七頁，第七六至七七頁），此部分事實
      堪予採信。又被告戊○○確有交付如附表編號1所示之桃
      園縣大溪鎮○○段178地號土地登記簿謄本1份、編號2所
      示之甲○○○○印鑑證明1份予被告丁○○，被告丁○○
      再將上開文件及附表編號3之土地使用同意書、附表編號4
      所示之土地路線圖提供予中福營造公司以為開工之用等情
      ，亦據被告丁○○、戊○○坦承不諱，並有中福營造公司
      向縣政府申請開工卷宗即桃園縣政府工務局90年4月12日
      建管108號卷宗影本（偵卷第七六至九十頁）在卷可參，
      此部分事實，亦堪認定。
（二）偽造文件之認定：附表編號1所示之桃園縣大溪鎮○○
      段178地號土地登記謄本，其上所載列印時間為90年2月15
      日14時25分，與桃園縣大溪地政事務所地籍資料庫登記事
      項不符，有關所有權人部分載為黃金興，亦與上開地政事
      務所檢附之土地登記謄本所載所有權人為黃金興、黃金安
      、黃亮、黃母、黃笑不符等情，有桃園縣大溪鎮地政事務
      所94年9月29日溪地登字第0940007875號函在卷可稽（原
      審卷第一三三頁），足認上開文件係偽造。又黃金興係
      明治31年9月9日生，日據時期調查簿記載於昭和18年（即
      民國32年）2月28日死亡，並無配給身分證字號，附表編
      號2所示印鑑證明上所載之國民身分證統一編號Ｚ00000000
      0係不合邏輯，桃園縣大溪戶政事務所並無附表編號2所示
      黃金興印鑑證明申請資料，該所亦無附表編號2印鑑證明
      所載「戶印證字第0012532號」之文號，該所檔案資料中
      並無黃金興印鑑證明資料等情，亦有桃園縣大溪鎮戶政事
      務所90年10月22日桃溪戶字第3617號函，94年9月23日桃
      溪戶字第0940004053號函、94年10月28日桃溪戶字第0940
      004653號函在卷可參（偵卷第九一至九二頁，九八至九九
      頁，原審卷第一三○，第一四九頁），足認附表編號2所
      示之甲○○○○印鑑證明亦屬偽造。再依前開函文所示，
      黃金興業於32年間死亡，自無於本案之民國九十年間，同
      意他人使用前開桃園縣大溪鎮○○段178地號土地，或交
      付印章，授權被告丁○○、戊○○為其書立土地使用同意
      書或蓋用其印文之可能，則附表編號3所示黃金興名義之
      土地使用同意書、附表編號4所示土地路線圖及其上上之
      甲○○○○印文，及未扣案之黃金興印章等，當均屬偽造
      。
（三）被告李政和、戊○○均辯稱：不知上開資料係偽造乙節，
      觀諸被告戊○○於原審稱：從事提供棄土證明業務近10年
      。與被告丁○○係同行，因被告丁○○需要棄土證明文件
      而詢問是否可提供，伊經由乙○○○○介紹而向自稱甲○○○○之人所購買。該自稱甲○○○○之人在臺北縣板橋
      市○○路之事務所交付文件予伊，買了二百二、三十萬元
      。取得前開文件後，並未前去實地查看，因該自稱甲○○○○之人所交付之前開文件均為正本，故伊不知該等文件
      係偽造。伊係以土地面積乘以3以計算立方米數，再以每
      立方米乘以20元計算購買前開文件之價格。伊並未與該自
      稱甲○○○○之人約定何時將印鑑章交還，亦不知該甲○○○○之聯絡方式，有告知潘冠程，伊所取得之甲○○○○印鑑章使用完畢後會將之丟棄等語（原審卷第二二○至
      二三五頁）。被告丁○○於原審稱：從事土地棄土證明買
      賣業務已7、8年，附表所示之土地登記謄本、甲○○○○
      印鑑證明、土地使用同意書、路線圖及桃園縣大溪鎮○○
      段178地號之地籍謄本均係伊向被告戊○○所購買欲提供
      予被告己○○作為建築公司申報開工所用。伊拿到前開土
      地使用同意書、路線圖時，其上均已蓋有甲○○○○之印
      文，伊取得甲○○○○之印鑑證明時，其上已有甲○○○○之署名，伊購買前開文件過程中，從未取得甲○○○○
      之印鑑章，被告戊○○所交付予伊之前開文件均為正本。
      並未向被告戊○○指定所欲購買土地之地段，係被告戊○○交付前開文件時，才知道所購買係何筆土地。係以所購
      買之土地面積乘以1.2計算立方米數，再以每立方米35元
      之價格購買上開土地，伊購買後再將前開文件賣予被告己○○。購買前開土地後，並未至現場查看，也未曾與地主
      甲○○○○聯絡。附表編號4所示之路線圖可能係伊所繪
      ，其上字跡很像伊字跡，但對該圖無印象，其上甲○○○○之印文可能係伊繪好圖後交還予地主蓋章，前開路線圖
      係依被告戊○○所告知之位置大略繪製而成等語（原審卷
      第二三六至二四六頁）。則被告丁○○、戊○○均陳稱
      從事棄土證明業務多年，衡情，當對此等業務十分熟稔，
      且對於土地登記謄本、印鑑證明等文件真偽，應予查詢，
      並應如何查詢，當亦熟知，惟竟毫不查詢，率爾以二百餘
      萬元之資購買之，顯違情理，難予遽信。再者，被告丁○○先稱：土地使用同意書係被告戊○○所交付，後改稱
      ：土地使用同意書之字跡與其字跡相似，可能係其所填載
      等語。衡情，一般人對自己字跡當無誤認之虞，苟前開土
      地同意書非被告丁○○所書立，自當否認，豈會出以；看
      似自己筆跡，但無印象曾書寫之模擬兩可陳述，顯見被告
      丁○○此一陳述，有違情理，無非係推諉卸責之詞，要無
      可採，前開土地使用同意書應係被告丁○○所書立一節，
      堪以認定。被告戊○○既稱：係向甲○○○○購買云云
      ，然以其從事棄土證明業務多年經驗，當知應備齊何種文
      件，何以於所謂之甲○○○○交付土地登記謄本、印鑑證
      明時，未要一併簽立土地使用同意書及繪製路線圖？而係
      由被告丁○○於嗣後自行填載土地使用同意書，甚或憑空
      杜撰繪製渠等均不知實際所在之土地位置圖？且關於其所
      指支付二百萬餘元購買上開文件乙節（原審卷第二二三頁
      ），本院質問其如何支付？支付之證據何在？竟稱部份現
      金，部份支票，證據不記得了等語（本院卷第八六頁），
      按二百萬餘元，非小數目，果有支出，豈能不記憶？上開
      各節，在在有違交易常情，不能輕信。印鑑章為從事土
      地登記重要憑證，一般人均知其重要性而不輕易交予他人
      ，惟被告戊○○竟稱甲○○○○任意交付印鑑章供其使用
      ，甚或任其於使用後擅自丟棄云云，顯悖情理，被告戊○○對此竟亦無所疑，其孰能信？被告戊○○於收取該甲○○○○之印章時，顯然知悉開該印章絕非印鑑章，而前開
      印章竟與其所收受之印鑑證明印文相同，由此亦可推知該
      印鑑證明應係偽造。綜上，被告戊○○、丁○○自承從事
      提供棄土證明文件多年業務，絕無可能對前開種種違常之
      舉毫無所覺，渠等顯然知悉該等文件、印章應係偽造。
      被告戊○○、丁○○所使用之土地登記謄本記載土地面積
      為3,464平方公尺，有土地登記謄本1份在卷可參，依被告
      戊○○、丁○○於原審所述，被告戊○○係以每立方米20
      元向自稱甲○○○○之人購買前開文件（原審卷第二二九
      頁），前開價格乘以其計算立方米之比例，被告戊○○需
      花費207,840元（3,464×3×20＝207,840）購買前開文件
      ，被告丁○○係以每立方米35元向戊○○購買前開文件（
      原審卷第二三八頁），乘以其計算立方米之比例，則丁○○花費145,488元（3,464×1.2×35＝145,488）購買前開
      文件，比較二人所述，被告戊○○花費207,840元購買前
      開文件，後竟然僅以145,488元出售予丁○○，其非但未
      能賺取差價，反倒貼六萬餘元，豈有如此買賣？是其等所
      謂買賣，不能採信，至於被告丁○○謂係向被告戊○○購
      買，並提出之所謂支付證明，共計六十九萬元（原審卷第
      一一○至一一一頁），然又與上開計算不符，是上開支付
      資料尚難認與本件有關，不能採為有利被告丁○○之證據
      。另被告戊○○出具聲明一紙，謂被告丁○○不知情等語
      （置放於原審卷第四七頁證物袋內），無非事後卸責之詞
      ，亦不能採信。被告丁○○、戊○○均自承渠等取得附
      表所示文件係為供申請開工執照事宜，且依被告丁○○於
      原審自承：附表編號4所示之路線圖係在被告戊○○住處
      取得附表編號1、2所示之土地登記謄本、印鑑證明後，伊
      在戊○○住處所繪製，其上甲○○○○之印文係由伊或被
      告戊○○所為等語（原審卷第三一三頁），被告戊○○對
      於被告丁○○前開所述，亦稱：有可能（原審卷第三一五
      頁），並稱：附表編號4所示之路線圖係上甲○○○○之
      印文係由其或被告丁○○一人中所為，甲○○○○之印鑑
      章係由伊保管等語（原審卷第三一六頁），據此，則被告
      丁○○、戊○○意在使用本案偽造之文件申請開工執照，
      被告丁○○既偽填甲○○○○名義之土地使用同意書、路
      線圖，於前開文件上按捺甲○○○○印文自在其犯意範圍
      內。而被告戊○○既持有偽造甲○○○○之印鑑章，無非
      供作按捺於本案申請開工執照文件所用，於前開被告丁○○偽造之土地使用同意書、路線圖上按捺甲○○○○印文
      自亦在其犯意範圍之內。故被告丁○○、戊○○意在使用
      前開偽造文件以申請開工執照並取得報酬，渠等就行使或
      偽造附表所示之文書、印文及詐欺間顯有犯意之聯絡與行
      為之分擔。
（四）詐欺之認定：如前所述，被告戊○○、丁○○以偽造之土
      地登記謄本、印鑑證明，並偽造黃金興名義之土地使用同
      意書切結書交予己○○，且未告知己○○前開文件係屬不
      實，致使己○○誤信前開文件為真實而給付報酬，足認渠
      等有不法所有之詐欺意圖。再依同案被告己○○於原審稱
      ：伊係以每立方米50元之代價購買前開文件，本件預估棄
      土量為4,069立方米，以給付20餘萬報酬予被告丁○○（
      原審卷第三○八頁至三○九頁），被告丁○○對此亦不爭
      執，據此，堪認被告丁○○、戊○○共同詐得之款項為20
      3,450元。
綜上，本件事證明確，被告丁○○、戊○○所辯，均不足採，其
二人犯行堪以認定。
三、被告行為後，刑法於九十五年七月一日修正生效，其中：
    刑法第二十八條，將「實施」修正為「實行」。按「實施」
    一語，涵蓋陰謀、預備、著手及實行之概念在內，其範圍較
    廣；而「實行」則著重於直接從事構成犯罪事實之行為，其
    範圍較狹；但於本件被告二人基於行使偽造文書之犯意聯絡
    ，分工偽造部分文書及行使，渠等共犯行使偽造文書犯行而
    言，上開修正內容，對於被告二人並無「有利或不利」之影
    響。刑法第四十七條修正為限制為受徒刑之執行完畢，或
    一部之執行而赦免後，五年以內「故意」再犯有期徒刑以上
    之罪者，始成立累犯。但本件被告係「故意」犯罪，亦不生
    影響。刑法第三十三條第五款原規定：「罰金：1元以上
    」；修正為：「罰金：新臺幣1,000元以上，以百元計算之
    」，業將科處罰金之最低額提高至新臺幣1,000以上，兩相
    比較，以修正前之規定對於行為人較為有利。刑法第五十
    五條後段牽連犯之規定業經刪除，修正前被告所犯偽造印文
    、偽造私文書、詐欺罪、行使公文書之犯行，因有牽連犯之
    關係而僅論以較重一罪，然於新法修正施行後，即須分論併
    罰，比較新舊法之規定，修正後之規定並非較有利於被告。
綜上比較，依刑法第二條第一項前段、後段規定之從舊從輕原則
，自應適用被告行為時即修正前之法律。
四、核被告丁○○、戊○○所為，有關行使附表編號1所示之
    偽造土地登記謄本、編號2所示甲○○○○印鑑證明部分，
    均係犯刑法第二百十六條、第二百十一條偽造公文書罪，
    有關偽造附表編號3所示甲○○○○名義之土地使用同意書
    ，及附表編號4所示之位置圖，並進而行使部分，均係犯刑
    法第二百十六條、第二百十條行使偽造私文書罪。有關交
    付附表所示之文件以詐取己○○所支付之報酬部分，係犯刑
    法第三百三十九條條第一項詐欺罪。起訴書所犯法條部分
    漏列刑法第二百十六條，惟業經原審檢察官予以補充，合予
    敘明。被告丁○○、戊○○在附表編號3所示甲○○○○
    名義之土地使用同意書上偽造甲○○○○之印文，及附表編
    號4所示之位置圖上偽造甲○○○○之印文，均屬偽造私文
    書之階段行為，不另論罪，其二人係於同一時空接續偽造上
    開編號3,4之私文書，為接續犯。其二人偽造附表編號3、4
    所示甲○○○○名義之土地使用同意書、路線圖之私文書後
    ，持以行使，其偽造行為為行使行為所吸收，不另論罪。
    被告丁○○、戊○○因欲申請開工執照而同時行使上開偽造
    公文書、私文書，係一行為觸犯數罪名，為想像競合犯，應
    依刑法第五十五條前段從一重論以行使偽造公文書罪。被
    告丁○○、戊○○二人，對於前述犯罪，互有犯意連絡與行
    為分擔，為共同正犯。被告戊○○、丁○○所犯上開行使
    偽造公文書罪與詐欺取財罪間，有方法結果之牽連關係，應
    依修正前刑法第五十五條後段牽連犯之規定論以一罪。公
    訴意旨雖未論及被告丁○○、戊○○共同蓋用偽造甲○○○○之印章於附表編號4所示路線圖上之偽造私文書犯行，及
    被告二人詐欺己○○之犯行，惟此二部分，與前開論罪科刑
    部分想像競合或方法目的之牽連關係，均為裁判上之一罪，
    為起訴效力所及，本院自應併予審理，附此敘明。被告戊○○有如事實欄所載論罪科刑及執行情形，有本院被告前案
    紀錄表在卷可稽，其於有期徒刑執行完畢五年以內再故意犯
    本件有期徒刑以上之罪，為累犯，並依法加重其刑。被告
    丁○○、戊○○犯罪時間均在九十六年四月二十四日之前，
    應依中華民國九十六年罪犯減刑條例減刑。
五、原審以事證明確，予以論罪科刑，固非無見，惟未及適用
    中華民國九十六年罪犯減刑條例予以減刑，有關附表編號
    4所示之位置圖，其上蓋有偽造之黃金興印文，無非表示係
    黃金興製作之意，當係偽造之私文書，原審誤認僅係犯偽造
    私印文罪，均有未洽，被告丁○○、戊○○上訴否認犯行，
    固無理由，惟原判決既有上述可議之處，即屬不能維持，應
    由本院撤銷改判。爰審酌被告丁○○教育程度為專科畢業、
    被告戊○○教育程度為初中畢業，本件犯行對於戶政、地籍
    管理正確性之危害、犯罪動機、犯罪所得，被告丁○○於本
    案犯罪情節，較被告戊○○為重，及其二人均飾詞否認犯行
    之犯後態度等一切情況，分別量處如主文所示之刑，並均依
    中華民國九十六年罪犯減刑條例第二條第一項第三款規定減
    其宣告刑二分之一。
六、附表編號1所示土地登記謄本上之偽造「桃園縣大溪地政事
    務所謄本專用章」印文一枚、附表編號2所示之戶籍謄本上
    「桃園縣大溪鎮戶政事務所印」印文、「主任朱順英」印文
    、甲○○○○印文各一枚、甲○○○○之署名一枚、附表編
    號3之土地使用同意書上之偽造甲○○○○印文1枚、附表編
    號4路線圖甲○○○○印文一枚，均應依刑法第二百十九條
    宣告沒收。至附表編號1所示之偽造土地登記謄本、編號2所
    示之偽造印鑑證明，附表編號3偽造之同意書，編號4偽造之
    路線圖等，業已交付予己○○所指定之朱驊真，已非屬渠等
    所有，又非違禁物，依法尚不能宣告沒收，至於偽造之甲○○○○印章一枚，並未扣案，且據被告戊○○於原審稱該印
    章業已丟棄，當已滅失，爰不予宣告沒收。
七、公訴意旨另以：被告丁○○、戊○○另犯刑法第二百十八條
    偽造公印文罪，及刑法第二百十四條使公務員登載不實罪乙
    節，為其二人所否認，且被告丁○○、戊○○均稱：係向
    他人購買偽造附表編號1、2所示之公文書等語，而購買偽造
    文書，未必然出以偽造公印文之方法，尚難遽認被告二人與
    偽造者有犯意聯絡，又無證據足證其等參與偽造前開公文書
    或偽造其上公印文之犯行。至於被告二人固係提供附表所
    示文件，然並未參與向政府單位申請開工事宜，已如前述，
    而其二人目的係詐騙財物，至於詐騙得手後他人是否果真持
    該偽造文件，據以提出申請，恐非在其二人犯意之內，能否
    認有使公務員登載不實之故意？尚有待商榷，且公訴人並未
    提出證據證明尚難認其二人有此部分犯行。此部份犯罪不
    能證明，惟公訴意旨認與前開論罪部分有高低階或牽連犯之
    裁判上一罪關係，爰不另為無罪判決，附此敘明。
貳、被告己○○部分：
一、公訴意旨略以：被告己○○為賢記公司之負責人，於89年3
    月23日與中福營造有限公司（下稱中福營造公司）簽訂承攬
    合約，負責處理中福營造公司在桃園縣中壢市○○段250-9
    、248-2土地上，承攬麗寶建設股份有限公司（下稱麗寶建
    設公司）興建集合住宅工程中，有關剩餘土石方挖、運、棄
    之工程（建照號碼為89桃建工建執照字第會壢0912號）。被
    告己○○明知依上開合約，其應檢附：「1.土地使用同意書
    、2.土地登記簿謄本及地籍圖（正本）、3.交通路線圖、…
    7.棄土地點前現狀照片」等，俾便前開興建工程之起造人：
    麗寶建設公司、承造人：中福營造公司及監造人：即建築師
    林詮彬，據以共同向主管機關申報備查剩餘土石方去向予以
    管制。惟被告己○○為圖節省運送成本，竟向丁○○、戊○○購買由某不詳之人所偽造之桃園縣大溪地政事務所核發之
    「大溪鎮○○段178地號土地登記簿謄本」、該筆土地地主
    「黃金興大溪戶政事務所印鑑證明」及「土地使用同意書」
    等，足生損害於黃金興及戶政機關核發印鑑證明之正確性。
    同時己○○於申報主管機關開工前，即先行將上開工地現場
    之土石清運出場，並載至某不詳處所傾倒；嗣後其再將前開
    偽造文件等交付予中福營造公司，由起造人：麗寶建設公司
    吳寶田，承造人：中福營造公司吳寶順及監造人林詮彬，於
    90年3月23日共同具名將上開不實資料，填具「建築工程開
    工報告書」，持向桃園縣政府工務局備查，致桃園縣政府工
    務局就剩餘土石方管理發生不正確之結果，而生損害於公眾
    ，因認被告己○○涉有刑法第210條偽造私文書、第211條之
    偽造公文書、214條之使公務員登載不實罪、第218條之偽造
    公印文罪嫌云云。
二、按犯罪事實應依證據認定之，無證據不得認定其犯罪事實，
    又不能證明被告犯罪或其行為不罰者，應諭知無罪之判決，
    刑事訴訟法第154條第2項、第301條第1項分別定有明文。次
    按認定不利於被告之事實，須依積極證據，茍積極之證據本
    身存有瑕疵而不足為不利於被告事實之認定，即應為有利於
    被告之認定，更不必有何有利之證據，而此用以證明犯罪事
    實之證據，猶須於通常一般人均不至於有所懷疑，堪予確信
    其已臻真實者，始得據以為有罪之認定，倘其證明尚未達到
    此一程度，而有合理性之懷疑存在，致使無從為有罪之確信
    時，即應為無罪之判決，此有最高法院82年度臺上字第163
    號判決、76年度臺上字第4986號、30年度上字第816號等判
    例意旨可資參照。
三、訊據被告己○○堅詞否認有何偽造文書犯行，辯稱：該等文
    件均係被告丁○○所交付，伊並無參與偽造，亦不知前開文
    件係偽造等語。經查：
（一）附表編號1所示之土地登記謄本、編號2所示之印鑑證明，
      係同案被告戊○○向他人所購買後轉售予被告丁○○等情
      ，業據被告戊○○、丁○○自承在卷，且附表3所示之土
      地使用同意書、編號4所示之路線圖，均係被告戊○○、
      丁○○所共同偽造一節，已如前述，再依同案被告戊○○
      、丁○○於原審之上開陳述內容，渠等偽造前開土地同意
      書、路線圖過程中，被告己○○並未在場，亦未參與，是
      無證據證明被告己○○參與前開土地使用同意書、路線圖
      之偽造行為。且被告己○○雖曾向被告丁○○提議購買棄
      土証明文件，然尚無證據足證此一提議即係偽造文書之謀
      議。因此，難認被告與同案被告丁○○等有偽造文書之犯
      意聯絡。
（二）至於被告己○○於偵訊雖稱：取得棄土證明後，將計畫填
      一填，路線圖畫一畫，就交給中福，伊所繪之路線圖係依
      據被告丁○○所提供之圖繪製等語（偵卷第123至124頁）
      ，惟於原審則稱：伊並未繪製路線圖、亦未製作計畫書，
      伊將本件工程之棄土清運、處理轉包予朱驊真等語（見本
      院95年12月7日審理筆錄），前後不一，然不能以所述不
      一，遽認其犯罪。何況，如前所述，該路線圖係同案被告
      丁○○所繪，堪認被告己○○於原審所陳有證據可佐，當
      可採信，而其於偵訊上開陳述，則乏證據可參，自不足採
      ，因此不能以該不可採之說詞，為不利被告之認定。
（三）被告己○○辯稱：業將本件工程轉予朱驊真施做，附表所
      示文件係由丁○○直接交予朱驊真，伊並未見過等語，核
      與證人丁○○於原審證稱：係將前開文件交予朱驊真，朱
      是己○○的下包等語（原審卷第238頁，第305頁，第314
      頁）相符，尚非無據，非不可採信。被告己○○既未處理
      本件棄土工程事宜，亦未收受附表所示文件，尚難認其知
      悉前開文件係偽造，是以被告己○○辯稱其並未偽造附表
      所示文件，且不知該等文件係偽造等語，即非全無可能，
      尚難以被告己○○曾與被告丁○○約定提供棄土證明文件
      ，即推論被告己○○有公訴意旨所指犯行。又既無證據證
      明被告己○○知悉丙○○○○○○○為偽造，且其並未經
      手前開文件，亦未參與以該等文件向政府單位聲請，亦不
      能認有使公務員登載不實之犯行。
四、綜上，並無積極確切證據足資證明被告己○○涉有公訴人所
    指行使偽造私文書、公文書及使公務員登載不實之犯行，其
    犯罪即屬不能證明，原審因而為被告己○○無罪之諭知，核
    無不當。公訴人上訴意旨，就上開證據再爭執其解釋，並未
    提出新事證，難認有理由，此部分上訴應予駁回。
據上論斷，應依刑事訴訟法第369條第1項前段、第368條，第364
條，第299條第1項前段、修正後刑法第2條第1項前段、第28條，
第47條第1項，修正前刑法第216條、第210條、第211條、第339
條第1項，第55條，刑法第219條，刑法施行法第1之1條，中華民
國九十六年罪犯減刑條例第2條第1項第3款，第7條第1項，判決
如主文。
本案經檢察官王壬貴到庭執行職務。
中　　華　　民　　國　　96　　年　　11　　月　　2 　　日
 　　　　　 　　　刑事第十八庭審判長法　官　溫耀源
                  　　　            法　官  陳健順
                        　　        法　官　周政達
以上正本證明與原本無異。
如不服本判決，應於收受送達後十日內向本院提出上訴書狀，其
未敘述上訴之理由者並得於提起上訴後十日內向本院補提理由書
（均須按他造當事人之人數附繕本）。
                                    書記官  莊昭樹
中　　華　　民　　國　　96　　年　　11　　月　　2 　　日
附錄：本案論罪科刑法條全文
中華民國刑法第210條
（偽造變造私文書罪）
偽造、變造私文書，足以生損害於公眾或他人者，處5年以下有
期徒刑。
中華民國刑法第211條
（偽造變造公文書罪）
偽造、變造公文書，足以生損害於公眾或他人者，處1年以上7年
以下有期徒刑。
中華民國刑法第339條
（普通詐欺罪）
意圖為自己或第三人不法之所有，以詐術使人將本人或第三人之
物交付者，處5年以下有期徒刑、拘役或科或併科1千元以下罰金
。
附表：
┌──┬─────────┬───────────┬─────────┐
│編號│  文  書  名  稱  │  文 書 記 載 內 容   │  應 沒 收 之 物  │
├──┼─────────┼───────────┼─────────┤
│    │桃園縣大溪鎮○○段│土地所有權人：黃金興（│「桃園縣大溪地政事│
│    │178 地號土地登記簿│身分證統一編號：H1017 │務所謄本專用章」1 │
│ 1  │謄本1 份          │78266 號），地址：桃園│枚                │
│    │                  │縣大溪鎮員樹林11鄰員林│                  │
│    │                  │路段411 號，列印時間95│                  │
│    │                  │年2 月15日14時25分。其│                  │
│    │                  │上有「桃園縣大溪地政事│                  │
│    │                  │務所謄本專用章」公印文│                  │
│    │                  │1 枚。                │                  │
├──┼─────────┼───────────┼─────────┤
│    │甲○○○○印鑑證明│核發日期：95年2 月15日│1.「桃園縣大溪鎮戶│
│ 2  │1 份              │，當事人姓名：黃金興、│政事務所印」印文1 │
│    │                  │，出生年月日：35年11月│枚                │
│    │                  │18 日 、身份證統一編號│2.「主任朱順英」印│
│    │                  │：Ｚ000000000。其上有「│文1 枚            │
│    │                  │桃園縣大溪鎮戶政事務所│3.甲○○○○印文1 │
│    │                  │印」印文1 枚、「主任朱│枚、署名1 枚      │
│    │                  │順英」印文1 枚、「黃金│                  │
│    │                  │興」印文1 枚、署名1 枚│                  │
│    │                  │。                    │                  │
├──┼─────────┼───────────┼─────────┤
│    │桃園縣大溪鎮○○段│土地所有權人：黃金興（│甲○○○○印文1 枚│
│    │178 地號土地使用同│身分證統一編號：H10177│                  │
│ 3  │意書1 份          │8266號），地址：桃園縣│                  │
│    │                  │大溪鎮員樹林11鄰員林路│                  │
│    │                  │段411 號。其上有「黃金│                  │
│    │                  │興」印文1 枚。        │                  │
├──┼─────────┼───────────┼─────────┤
│    │桃園縣大溪鎮○○段│其上有甲○○○○印文1 │甲○○○○印文1 枚│
│ 4  │178地號土地路線圖 │枚。                  │                  │
└──┴─────────┴───────────┴─────────┘
